---
title: "Zajęcia #1"
author: "Maciej Beręsewicz"
output: 
  html_notebook:
    self-containing: yes
    toc: yes
---

Wstawiam fragment kodu używając skrótu ctrl+alt+i

```{r}
1+1
sqrt(10)
plot(1:10, 1:10)
```

Tworzymy obiekty w R

```{r}
rabat1 <- 0.05
kwota <- 1000
rabat1*kwota -> wynik
```

Poznajemy podstawowe typy obiektów w R

1. obiekty typu numerycznego

```{r}
n1 <- 10
n2 <- 8L ## liczba całkowita
n3 <- c(n1, n2)
n4 <- c(2023, 10, 9)
n4[2]
n4[c(1,3)]
n4[c(1,3)][1]
n4[2] <- 11
n4[c(1, 3)] <- c(2022, 10)
n4
```

Zadanie:

+ utworzyć wektor zawierający wartości: 2, 4, 6, 8, 10
+ zamienić 1 i 4 element na 3 i 9

```{r}
seq(2, 10, 2)
1:10
10:1
-1:10
-(1:10)
```

Obiekty typu character

```{r}
kot <- "pazur"
kot[1]
koty <- c(kot, "bajtek", "dachowiec")
koty[3] <- 10
length(koty)
koty[length(koty)] ## odwołuję się do ostatniego elementu
```
Przykład wektoryzacji

```{r}
n5 <- 1:10
sqrt(n5)
y <- 50 + 2.5*n5
n5 + sqrt(n5)
```

Zadanie:

- utworzyć wektor x1 od -10:10
- utworzyć wektor x2 od 1:21
- utworzyć y według wzoru:

10 + 2.6*x1 + x1*x2 + 0.8*sqrt(x2)

```{r}
x1 <- seq(-10, 10, 1) # -10:10
x2 <- seq(1, 21, 1) # 1:21
y <- 10 + 2.6*x1 + x1*x2 + 0.8*sqrt(x2)
plot(x2, y)
```


Tworzymy macierz (obiekt typu matrix)

```{r}
A <- cbind(x1,x2, y)
A[1, 1]
A[1, ]
A[, 1]
A[1:5, 2:3]
```

Tworzymy pustą macierz

```{r}
wyniki_symulacji <- matrix(data = 0, ncol = 3, nrow = 10)
wyniki_symulacji
```
Tworzymy ramkę danych

```{r}
df1 <- data.frame(z1 = x1, z2 = x2, target = y)
df1$target
df1$target_1000 <- df1$target*1000
head(df1)
tail(df1)
dim(df1)
ncol(df1)
nrow(df1)
summary(df1)
summary(df1$target)
```




