---
title: "Zajęcia #2"
author: "Maciej Beręsewicz"
output: 
  html_notebook:
    self-containing: yes
    toc: yes
---

```{r , eval = FALSE}
install.packages("readxl")
```

```{r}
library(readxl)
```


Pytania badawcze:

1. jakie najtańsze a jakie najdroższe
2. jaka dzielnica jest najdroższa
3. gdzie jest najwięcej nieruchomości (dzielnice)
4. rok vs cena
5. ceny developera (ataner) - 
6. mieszkania dla studentów (dostępność, dzielnice)
7. osoby niepalące - 
8. odsetek mieszkań umeblowanych
9. średnia wielkość pokoju
10. cena vs metraż


Wczytujemy dane z pliku csv

- mamy plik na dysku
- mamy link do pliku 

```{r}
rent <- read.csv2(file = "../data-raw/rent-poznan.csv")
head(rent)
```

Wczytamy dane z Excela

```{r}
rent <- read_excel(path = "../data-raw/rent-poznan.xlsx")
rent <- as.data.frame(rent)
head(rent)
```

Wybieramy kolumny ze zbioru rent

```{r}
rent[, 1] # w data.frame wybór jednej kolumny skutkuje wektorem
rent[, 1, drop = FALSE] # drop = FALSE mówi, że mamy dostać ramkę danych
rent[, 1:10]
rent[, ncol(rent), drop = FALSE] # ostatnia kolumna
rent[, c(1, 5, 10)]
rent[, c("id", "price", "flat_area")]
rent$price ## wektor
summary(rent$price)
```

Wybór kolumn z funkcją subset

```{r}
subset(rent, select = 1)
subset(rent, select = 1:3)
subset(rent, select = c(1,5, 10))
subset(rent, select = c("id", "price", "flat_area"))
subset(rent, select = id:flat_area)
```

Wybór wierszy

```{r}
rent[1,]
rent[1:3,]
rent[c(1, 5, 10), ]
rent[nrow(rent), ] ## tail(rent, 1)

mtcars["Mazda RX4",] # używam tutaj nazw wierszy
```

Wybieram mieszkania, których cena była niższa lub równa 300 zł

```{r}
rent[rent$price <= 300, c("id", "price", "ad_title", "flat_area")]
rent[rent$price > 15000, c("id", "price", "ad_title", "flat_area")]
```

```{r}
rent[rent$price > 300 & rent$price < 500, 
     c("id", "price", "ad_title", "flat_area")]
```

Wybieramy wiersze i kolumny z funkcją subset

```{r}
subset(rent,
       subset = price > 300 & price < 500,
       select = c("id", "price", "ad_title", "flat_area"))

subset(rent,
       price > 300 & price < 500,
       c("id", "price", "ad_title", "flat_area"))
```

Zadania

- wybrać mieszkania dla studentów (1 / 0) o cenie mniejszej niż 1000 (133)

```{r}
subset(rent, flat_for_students == 1 & price < 1000)
subset(rent, flat_for_students == TRUE & price < 1000)
subset(rent, flat_for_students == T & price < 1000)
```

- wybrać mieszkania o powierzchni do 50 metrów (10 939)
```{r}
subset(rent, flat_area <= 50)
```

- wybrać mieszkania z Centrum o powierzchni do 50 metrów (1 059)
```{r}
subset(rent, flat_area <= 50 & quarter == "centrum") ## to jest źle (mała litera)
subset(rent, flat_area <= 50 & quarter == "Centrum")
```


- wybrać mieszkania z Centrum lub Rataj o powierzchni do 50 metrów (1 916)

```{r}
subset(rent, (quarter == "Centrum" | quarter == "Rataje") & flat_area <= 50)

subset(rent, quarter %in% c("Centrum", "Rataje") & flat_area <= 50)
```


- wybrać mieszkania, które mają depozyt równy cenie (2 494)

```{r}
subset(rent, flat_deposit == price, c("price", "flat_deposit"))
subset(rent, (flat_deposit/2) > 3*price, c("price", "flat_deposit"))
```

5. ceny developera (ataner) - 

```{r}
subset(rent, 
       grepl("ataner", ad_title, ignore.case = T), 
       c("ad_title", "price"))
```

Tworzymy nowe kolumny

```{r}
rent$cena_m2 <- rent$price/ rent$flat_area
rent[,"cena_m2"] <- rent$price/ rent$flat_area
rent[["cena_m2"]] <- rent$price/ rent$flat_area
```


```{r}
rent$centrum <- with(rent, quarter == "Centrum")
rent <- transform(rent, rataje = quarter == "Rataje")
head(rent)
```

Ćwiczenie:

Utworzyć kolumny z funkcją transform

price_log - logartym naturalny ceny
area_log - logarytm naturalny powierzchni
kawalerka - jeżeli w tytule ogłoszenia jest słowo kawalerka

```{r}
rent <- transform(rent ,
                  price_log = log(price),
                  area_log = log(flat_area),
                  kawalerka = grepl("kawalerka", ad_title, ignore.case = TRUE))
```


Tworzymy nową kolumnę z funkcją ifelse

```{r}
rent$price_tanie_drogie <- 
  with(rent, ifelse(price < 500 | price > 15000, "tanie-drogie", "inne"))

head(rent[, c("price", "price_tanie_drogie")], n=50)
```

Tworzymy przedziały dla powierzchni z funkcją cut

```{r}
rent$flat_area_cut <- cut(rent$flat_area,
                          breaks = c(0, 10, 20, 30, Inf),
                          labels = c("(0, 10]", "(10, 20]", "(20, 30]", "30+"),
                          right = TRUE)

head(rent[, c("flat_area", "flat_area_cut")])

table(rent$flat_area_cut)
```

Agregujemy dane

1. funkcja table

```{r}
table(rent$flat_rooms)
prop.table(table(rent$flat_rooms))*100
barplot(table(rent$flat_rooms))
```
Tablica krzyżowa z funkcją table i xtabs

```{r}
table(rent$flat_rooms, rent$flat_for_students) 

tab1 <- with(rent, table(flat_rooms, flat_for_students))

prop.table(tab1)*100
prop.table(tab1, margin = 2)*100
```
```{r}
xtabs( ~ flat_rooms + flat_for_students, data=rent)
```
Funkcja summary do podsumowania zbioru lub zmiennej

```{r}
summary(rent)
summary(rent$price)
```
Wyznaczam średnią cenę i powierzchnię

```{r}
apply(rent[, c("price", "flat_area")], 2, mean)

sapply(rent[, c("price", "flat_area")], mean)

lapply(rent[, c("price", "flat_area")], mean)
```
Wyznaczam średnią cenę według dzielnicy

```{r}
aggregate(price ~ quarter, data = rent, FUN = mean)

aggregate(cbind(price, flat_area) ~ quarter, data = rent, FUN = mean)

aggregate(cbind(cena=price, pow=flat_area) ~ quarter, data = rent, FUN = mean)

aggregate(cbind(cena=price, pow=flat_area) ~ quarter + flat_for_students, 
          data = rent, FUN = mean)


```

Ćwiczenie:

-  mediana ceny i powierzchni według liczby pokoi wyłącznie dla mieszkań dla studentów (hint: pomoc do funkcji aggregate)

```{r}
res <- aggregate(cbind(cena=price, pow=flat_area) ~ flat_rooms, 
                 data = rent,
                 FUN = median, 
                 subset = flat_for_students == TRUE)

res <- aggregate(cbind(cena=price, pow=flat_area) ~ flat_rooms, 
                 data = subset(rent, flat_for_students == TRUE),
                 FUN = median)
```
```{r}
res
```





