---
title: "R Notebook"
output: html_notebook
---

```{r eval = FALSE}
install.packages("tidyverse") ## instalacja pakietu
```

```{r}
library(tidyverse)
library(readxl)
```

```{r}
rent <- read_excel(path = "../data-raw/rent-poznan.xlsx")
rent <- as.data.frame(rent)
head(rent)
```
Wybieramy kolumny z funkcją select z pakietu dplyr.

```{r}
rent |> select(id, price, flat_area)
rent |> select(1, 5, 10)
rent |> select(1, 5, price)
rent |> select(cena=price, pow=flat_area)
rent |> select(starts_with("p"), ends_with("id"), flat_for_students)
rent |> select(price:flat_for_students, -flat_rooms, -flat_build_year)
rent |> select(contains("ri")) 
rent |> select_if(is.character)
```

1. wybrać kolumny, które mają w nazwie "ad" 

```{r}
rent |> select(contains("ad"))
```

2. wybrać kolumny od flat_heating do flat_balcony bez kolumny ad_promo


```{r}
rent |> select(flat_heating:flat_balcony, -ad_promo)
```

Wybieramy wiersze z funkcją filter

```{r}
rent |> filter(price < 500)
rent |> filter(price < 500 & flat_rooms == 1)
rent |> filter(price < 500, flat_rooms == 1)
rent |> filter(price > 5000 | price < 200)

rent |> filter(between(price, 1000, 1200)) ## to i to poniżej jest tym samym
rent |> filter(price >= 1000, price <= 1200)

rent |> filter(price < mean(price))

rent |> filter(price < mean(price), .by = individual)
```

Zadania: wybranie wierszy po dzielcy: Rataje lub Winogrady

```{r}
rent |> filter(quarter %in% c("Rataje", "Winogrady"))
```

Wstawianie nowych kolumn z funkcją mutate (transmute)

```{r}
rent |> mutate(pricem2 = price/flat_area,
               pricem2_log = log(pricem2))

rent |> mutate(pricem2_gr = mean(price), .by = quarter)

rent |> mutate_at(vars(price, flat_area), log)
rent |> mutate_if(is.logical, as.numeric)
```
Podsumowujemy zbiór danych z funkcją summarize/se

```{r}
rent |> summarise(m=mean(price), med=median(price), n=n())
```

Wyznaczam odsetek ogłoszeń z określonymi charakterystykami (np. odsetek ogł. z alarmami).

```{r}
rent |> summarise_if(is.logical, mean)
rent |> summarise_if(is.numeric, median)
rent |> summarise_if(is.numeric, median, na.rm = TRUE)

rent |> filter(is.na(flat_floor_no)) ## is.na (czy jest brak danych)

```

Podsumujemy wybrane kolumny z funkcją summarise_at

```{r}
rent |> 
  summarise_at(vars(price, flat_area, flat_rent, flat_deposit),
               mean)

rent |> 
  summarise_at(
    vars(price, flat_area, flat_rent, flat_deposit),
    list(sr=mean, med=median)
               )

rent |> 
  summarise_at(vars(flat_balcony, flat_basement),
               list(srednia=mean))
```
Na wszystkich kolumnach wyznaczam określone statystyki opisowe

```{r}
rent |> 
  select(price, flat_area, flat_rent, flat_deposit) |> 
  summarise_all(mean)

rent |> 
  select(price, flat_area, flat_rent, flat_deposit) |> 
  summarise_all(list(s=mean, m=median))

rent |> 
  select(price, flat_area, flat_rent, flat_deposit) |> 
  summarise_all(list(s=mean, m=median, n=length))
```
Ćwiczenie:

- ogranicznych zbiór danych do cen z przedziału [700, 15000]
- ograniczyć zbiór danych do powierszchni z przedziału [15, 150]
- wyznaczyć cenę m2
- podsumować cenę, powierzchnię i cenę m2 uzywając średniej i mediany

```{r}
rent |> 
  filter(between(price, 700,15000), 
         between(flat_area, 15, 150)) |> 
  mutate(pricem2 = price/flat_area) |> 
  summarise_at(vars(price, flat_area, pricem2), list(s=mean, m=median))
```

`
Wyznaczamy średnią i medianę ceny według liczby pokoi

```{r}
rent |> 
  group_by(flat_rooms) |> 
  summarise_at(vars(price), list(s=mean, m=median, n = length))

rent |> 
  group_by(pokoje=flat_rooms, flat_for_students) |> 
  summarise_at(vars(price), list(s=mean, m=median, n = length)) |> 
  ungroup() |> 
  mutate(n_total = sum(n),
         p = n/sum(n)*100)

```

Wyznaczcie liczbę ogłoszeń według następujących zmiennych:

+ flat_for_students
+ individual
+ flat_balcony

```{r}
rent |> 
  group_by(flat_for_students, individual, flat_balcony) |> 
  summarise(n = n()) |> 
  ungroup() |> 
  mutate(total = sum(n))

rent |> 
  count(flat_for_students, individual, flat_balcony)
```

Dodajemy do zbioru danych  średnią artymetyczną według liczby pokoi

```{r}

rent |> 
  group_by(flat_rooms) |> 
  mutate(price_rooms = mean(price)) |> 
  
  group_by(flat_rooms, flat_for_students) |>
  mutate(price_rooms2 = mean(price)) |> 
  
  select(price, flat_rooms, price_rooms2)
```

Zadanie:

- ogranicznych zbiór danych do cen z przedziału [700, 15000]
- ograniczyć zbiór danych do powierszchni z przedziału [15, 150]
- ograniczyć do mieszkań z Rataj, Naramowic lub Jeżyc
- wyznaczyć cenę m2
- zgrupować według quarter
- podsumować cenę, powierzchnię i cenę m2 uzywając średniej i mediany

```{r}
rent |> 
  filter(between(price, 700,15000), 
         between(flat_area, 15, 150),
         quarter %in% c("Rataje", "Naramowice", "Jeżyce")) |> 
  mutate(pricem2 = price/flat_area) |> 
  group_by(quarter) |> 
  summarise_at(vars(price, flat_area, pricem2), list(s=mean, m=median)) |> 
  arrange(price_s) |> 
  rename(cena = price_s)
```




